【裁判字號】    97,交聲,1164
【裁判日期】    980716
【裁判案由】    聲明異議
【裁判全文】
臺灣臺南地方法院交通事件裁定        97年度交聲字第1164號
原處分機關  交通部公路總局嘉義區監理所新營監理站
異  議  人
即受處分人  甲○○
上列受處分人因違反道路交通管理處罰條例案件，對於交通部公
路總局嘉義區監理所新營監理站，民國97年11月17日所為之裁決
處分（處分案號：新監裁違字第裁73-Z00000000號），聲明異議
，本院裁定如下：
      主  文
異議駁回。
      理  由
一、原處分意旨略以：異議人即受處分人甲○○（下稱異議人）
    ，駕駛車牌號碼102-TH號自用大貨車，於民國（下同）97年
    10月13日0時58分許，在國道一號高速公路北上195公里同向
    4車道路段，有駕駛大型車沿途行駛中內側車道之違規行為
    ，經內政部警政署國道公路警察局第三警察隊（下稱舉發機
    關）員警以「汽車行駛於高速公路、快速公路或設站管制之
    道路，不遵使用限制、禁止、行車管制及管理事項之管制規
    則而有未依規定行駛車道」違反道路交通管理處罰條例（下
    稱處罰條例）第33條第1項第3款予以製單舉發，嗣原處分機
    關即交通部公路總局嘉義區監理所新營監理站，依處罰條例
    第33條第1項第3款、第63條第1項及違反道路交通管理事件
    統一裁罰基準表（以下簡稱基準表）之規定，裁處異議人罰
    鍰新臺幣（下同）4,000元，並記違規點數1點等語。
二、聲明異議意旨略以：異議人以其當時均行駛外側車道，員警
    之攔停舉發並無以科學儀器採證為輔證，異議人實難甘服等
    語，為此聲明異議，請求撤銷原處分。
三、按「汽車行駛於高速公路、快速公路或設站管制之道路，不
    遵使用限制、禁止、行車管制及管理事項之管制規則而未依
    規定行駛車道者，處汽車駕駛人新臺幣3000元以上6000元以
    下罰鍰」、「汽車駕駛人有下列第33條第1項者，除依原條
    款處罰鍰外，並予記違規點數1點。」、「汽車行駛高速公
    路及快速公路，其車道之使用，除因交通事故及道路施工依
    臨時或可移動標誌指示或交通勤務警察指揮外，應依設置之
    交通標誌、標線或號誌之規定，無設置者，應依下列規定︰
    二、大型車應行駛於外側車道，並得暫時利用緊臨外側車道
    之車道超越前車。」道路交通管理處罰條例第33條第1項第3
    款、第63條第1項第1款、高速公路及快速公路交通管制規則
    第8條第1項第2款分別定有明文。
四、本院審查：
  (一)本件異議人駕駛車牌號碼102-TH號自用大貨車，於97年10月
    13日0時58分許，在國道一號高速公路北上195公里同向4車
    道路段，有駕駛大型車沿途行駛中內側車道之違規行為，經
    舉發機關員警以「汽車行駛於高速公路、快速公路或設站管
    制之道路，不遵使用限制、禁止、行車管制及管理事項之管
    制規則而有未依規定行駛車道」為由予以攔停摯單舉發，嗣
    原處分機關即交通部公路總局嘉義區監理所新營監理站，依
    處罰條例第33條第1項第3款、第63條第1項之規定，裁處異
    議人罰鍰4,000元，並記違規點數1點等語有舉發機關公警局
    交字第Z00000000號舉發違反道路交通管理事件通知單、原
    處分機關新監裁違字第裁73-Z00000000號裁決書附卷可稽。
  (二)本件異議人以其當時均行駛外側車道，員警之攔停舉發並無
    以科學儀器採證為輔證，異議人實難甘服等語置辯；惟本院
    經傳喚本件違規舉發員警姚文福到院結證稱：「（問舉發情
    形？）是我舉發的，當時我們的巡邏車是在路肩慢行駛，我
    們看到異議人的車子行駛北上，但考慮到當時路況在四線道
    變三線道時舉發他，比較安全。攔下來時，他說他沒有辦法
    開過來，當時是深夜時段，車流不大，為何無法轉換出來外
    線道」、「因為當時我們是在195公里處時發現，194公里處
    才攔他下來，而且我們開的是異議人行駛中內車道」（參本
    院卷第22頁）；證人姚文福對於該違規汽車駕駛情形及攔停
    過程證述甚詳，顯然證人對於舉發經過確有深刻印象、清晰
    記憶無訛，且證人係依法執行職務之公務員，與異議人間素
    不相識且亦無宿怨嫌隙，堪信證人應無甘冒偽證罪刑責風險
    而設詞構陷異議人之理。此外，異議人亦無法提出其他證據
    佐證警方舉發違規有違背事實之情形。準此，證人上揭證詞
    洵堪採信。
  (三)雖異議人到庭陳稱：本件違規地點處實為三線道，應不屬四
    線道等語置辯，惟本院去函交通部臺灣區○道○○○路局中
    區工程處函查上述路段之設置狀況，經該處以98年2月5日中
    斗字第0986001024函回覆本院以「該處於97年12月15日至同
    年月25日間將該路段4車道之外車道重新劃分為輔助車道，
    並繪設30cm之『穿越虛線』標線加以區○○○○○路人於97
    年10月13日違規行駛『中內車道』，係於未劃分前遭受公警
    三隊舉發之案件」，可徵異議人違規時行駛之車道確為四線
    車道中之中內側車道無訛，而非利用三線車道中緊臨外側車
    道之車道超越前車。基此，原處分機關認定異議人有行駛高
    速公路未依規定行駛車道之違規事實，並無違誤。
  (四)綜上所述，原處分機關依據道路交通管理處罰條例第33條第
    1項第3款及同條例第63條第1項第1款之規定及違反道路交通
    管理事件統一裁罰基準表規定，裁處罰鍰新臺幣4,000元並
    記違規點數1點，即無任何違誤，自應予維持。本件異議為
    無理由，應予駁回。
五、據上論斷，應依道路交通案件處理辦法第19條前段，裁定如
    主文。
中    華    民    國    98    年    7     月    16    日
                  交通法庭   法  官  廖建彥
以上正本證明與原本無異。
如不服本裁定應於送達後5日內向本院提出抗告狀（應附繕本）
。
                             書記官  吳揆滿
中    華    民    國    98    年    7     月    16     日


司法院資訊處製作；財團法人民間司法改革基金會備份。
